臺灣臺北地方法院民事簡易判決
110年度店簡字第295號
原      告  鄭○○（真實姓名住所詳卷）
兼
法定代理人  陳○○（真實姓名住所詳卷）
被      告  龍邑股份有限公司

法定代理人  尤佑文  
訴訟代理人  劉俊霙律師
上列當事人間請求買賣契約無效事件，本院於民國110年10月1日
言詞辯論終結，判決如下：
　　主　　　文
被告應給付原告鄭○○新臺幣壹拾萬伍仟玖佰零肆元。
原告其餘之訴駁回。
訴訟費用新臺幣貳仟貳佰壹拾元由兩造各負擔二分之一。
本判決原告鄭○○勝訴部分得假執行。但被告如以新臺幣壹拾萬伍
仟玖佰零肆元為原告鄭○○預供擔保，得免為假執行。 
    事實及理由
一、按訴狀送達後，原告不得將原訴變更或追加他訴，但請求之
    基礎事實同一及減縮應受判決事項之聲明者，不在此限。民
    事訴訟法第255條第1項第2款、第3款定有明文。查，本件原
    告原請求被告給付新臺幣（下同）205,290元，嗣減縮請求
    給付金額為188,020元，並特定受給付者為原告鄭○○，核與
    前開規定相符，應予准許。
二、原告主張：原告鄭○○（民國99年7月生）為滿7歲而未滿20歲
    之未成年人，未經其法定代理人即原告陳○○同意，以原告陳
    ○○持有花旗銀行核發之信用卡（下稱系爭信用卡），於109
    年12月1日至11日間透過Google Play平台在被告代理之遊戲
    「第五人格」內密集儲值購買回聲幣共81筆，總金額達205,
    290元（下稱系爭交易）。原告鄭○○所為前開交易負有給付
    價金之義務，並非純獲法律上利益，所購買之回聲幣係供遊
    玩「第五人格」所用，亦非日常生活所需之物，消費金額亦
    超過一般家長得預期之程度，系爭交易屬原告鄭○○與被告間
    買賣契約（下稱系爭買賣契約），應得原告陳○○之允許或承
    認始為有效。原告陳○○於109年12月21日發覺上情後即向被
    告表示拒絕承認並請求退款，惟原告迄今僅受Google Play
    平台退還其中17,940元，其餘188,020元並未退還，系爭買
    賣契約既因原告陳○○拒絕承認而確定不生效力，被告已無保
    有系爭買賣契約剩餘價金188,020元之法律上原因，而應返
    還原告鄭○○。爰民法第179條規定提起本件訴訟，並聲明：
    被告應給付原告鄭○○188,020元。
三、被告則以：原告鄭○○係向Google Play平台購買回聲幣，買
    賣契約系成立於原告鄭○○與Google Play平台經營者即新加
    坡商Google Asia Pacific Pte. Ltd.（下稱Google Asia公
    司），被告並非系爭交易之相對人；縱令被告為系爭交易相
    對人，因原告鄭○○係得原告陳○○同意而註冊「第五人格」帳
    號（下稱系爭帳號），應受被告會員服務暨個資隱私權同意
    書（下稱系爭同意書）之拘束，僅就系爭帳號剩餘回聲幣按
    系爭同意書第18條規定退還，而系爭帳號已無有償回聲幣，
    被告自無庸退還；另，系爭帳號疑有多人使用之情形，且原
    告鄭○○未舉證使用系爭信用卡消費之行為未經原告陳○○同意
    ，系爭買賣契約自非不生效力；縱令系爭買賣契約不生效力
    ，因原告鄭○○未經原告陳○○同意即使用系爭信用卡向被告表
    示有權購買，致被告陷於錯誤而交付等值205,290元之回聲
    幣，而由原告鄭○○消費完畢，被告嗣又因原告陳○○拒絕承認
    系爭買賣契約而無法保留交付上開回聲幣之對價，原告鄭○○
    上開行為構成侵權行為，伊得就無法保有價金之所生損害賠
    償請求權與原告鄭○○之不當得利返還請求權主張抵銷等語，
    資為抗辯，並聲明：㈠原告之訴駁回；㈡如受不利之判決，願
    供擔保請准宣告免為假執行。
四、經查，原告鄭○○（民國99年7月生）為滿7歲而未滿20歲之未
    成年人，其法定代理人為原告陳○○。原告鄭○○於109年12月1
    日至11日間持系爭信用卡進行系爭交易，嗣原告經Google P
    lay平台退還其中17,940元等情，有原告鄭○○、陳○○戶籍資
    料查詢結果、系爭帳號儲值紀錄、系爭信用卡帳單附卷可稽
    （本院卷第43至46、105、219至245頁），且為兩造所不爭
    （本院卷第323頁），首堪認定屬實。
五、本件應審究者闕為：㈠、系爭交易是否係成立於原告鄭○○與
    被告間之買賣契約；㈡、如是，原告鄭○○以系爭買賣契約不
    生效力請求被告返還價金188,020元，有無理由；㈢、如㈠為
    肯定，被告抗辯其因原告鄭○○未得原告陳○○允許而進行儲值
    消費受有損害205,290元並主張抵銷，是否可採？茲分述如
    下：
　㈠、系爭交易係成立於原告鄭○○與被告間之買賣契約。
　　１、按稱買賣者，謂當事人約定一方移轉財產權於他方，他
        方支付價金之契約。民法第345條第1項定有明文。查：
　　　⑴、依被告與Google Asia公司間Google Play開發人員發
          布協議及關於支援向Google Play使用者發行商品的
          地區之說明，被告係指定Google Asia公司擔任其市
          集服務供應商，在Google Play中向使用者提供其產
          品。指派Google擔任市集服務供應商即表示被告瞭解
          其產品的購買和銷售行為受到被告與使用者直接簽訂
          的銷售合約規範，並且使用者可能也須遵守Google 
          訂定的其他條款及細則。且Google Play系統會向使
          用者顯示被告為產品指定的價格。且如Google認定被
          告或Google應針對銷售的產品繳納稅金，被告授權Go
          ogle在向使用者顯示價格中納入這類稅金（本院卷第
          269、279頁）。是上開協議已敘明被告就於Google P
          lay平台上架之產品與使用者間所為交易，亦受被告
          與使用者間約定之影響，自不能以該協議推論Google
           Asia公司就被告於Google Play平台上架之產品係立
          於出賣人之地位。
　　　⑵、次查，被告係在Google Asia公司管理之Google Play
          平台上架其代理之遊戲「第五人格」應用程式，且依
          上開協議，產品之價格係由被告指定，Google Asia
          公司僅係立於稅務考量而向使用者顯示含稅（以我國
          而言）價格。而原告鄭○○係於「第五人格」內進行儲
          值消費，透過提供Google Play平台付款等情，除經
          原告鄭○○於本院言詞辯論時陳述明確（本院卷第92至
          93頁），亦有前開系爭帳號儲值紀錄、系爭信用卡帳
          單存卷為憑（本院卷第105、219至245頁）。
　　　⑶、參以原告鄭○○儲值購買回聲幣後，Google Play平台發
          送之通知上亦記載：「……您在Google Play向龍邑股
          份有限公司購買了商品。訂單號碼：（略）、訂單日
          期：（略）、商品名稱、價格及付款方式：（略）、
          獲得之Play Points：（略）、如有疑問，請洽詢龍
          邑股份有限公司。（Google Asia公司開立發票通知
          ）」，所呈現之出賣人亦係被告，且倘原告鄭○○對交
          易有所疑問，亦係直接聯絡被告客服人員（本院卷第
          294至295頁）。
　　　⑷、是原告鄭○○儲值之回聲幣既係於「第五人格」應用程
          式內購買，其販售單位、金額、用途亦均由被告設定
          ，本件原告鄭○○購得之回聲幣權利本屬於被告，足信
          系爭交易係成立於原告鄭○○與被告間之買賣契約（即
          系爭買賣契約），Google Play平台僅係因被告於該
          平台上架「第五人格」應用程式供消費者下載遊玩，
          並得於該遊戲內儲值消費，而受被告委託處理儲值金
          額收付及稅務事宜。
　　２、被告固另舉我國加值型及非加值型營業稅法規定，主張G
        oogle Asia公司依法開立發票並向鄭○○或其指定付款人
        請款，惟原告鄭○○、被告及Google Asia公司於系爭交
        易之角色，業據認定如上，自不能因稅務機關基於課稅
        考量所為之劃分，即認Google Asia公司而非被告始為
        回聲幣之銷售者，被告此部分所辯，不足為憑。
　㈡、原告鄭○○以系爭買賣契約不生效力，請求被告返還價金188
      ,020元，為有理由。
　　１、次按限制行為能力人為意思表示及受意思表示，應得法
        定代理人之允許。但純獲法律上利益，或依其年齡及身
        份、日常生活所必需者，不在此限；限制行為能力人未
        得法定代理人之允許，所訂立之契約，須經法定代理人
        之承認，始生效力。民法第77條、第79條各有明文。準
        此，限制行為能力人未得法定代理人之允許，所訂立之
        契約，須經法定代理人承認，始生效力；若法定代理人
        拒絕承認時，則契約確定不生效力。查：
　　２、原告鄭○○於99年7月生，於系爭交易時僅12歲，為限制行
        為能力人，業已認定如前，其與被告公司締結系爭買賣
        契約，因此負有給付價金之義務，並非純獲法律上利益
        之行為，而買賣標的之回聲幣亦非依鄭○○年齡及身份日
        常生活所需之物，是以兩造間成立之買賣契約，當需經
        過其法定代理人之允許或承認始為有效。然查，本件並
        無證據顯示原告之法定代理人事前知悉並同意原告向被
        告購買本件回聲幣，鄭○○就系爭交易於短短12日內即消
        費高達205,290元，遠超乎一般家長可得預期之程度，
        又原告鄭○○之法定代理人即原告陳○○既已提起本訴請求
        返還買賣價金，堪認其已明確向被告表示拒絕承認系爭
        買賣契約，依前揭說明，系爭買賣契約即應因原告陳○○
        拒絕承認而確定不生效力，被告受領原告給付之買賣價
        金利益即無法律上原因。
　　３、被告固辯以：依照被告節錄之系爭帳號於遊戲中發言，
        該帳號疑非僅有原告鄭○○使用，原告鄭○○於Google Pla
        y平台付款使用之Google帳號，係其違反Google規定以
        不實年齡申請，而系爭信用卡係經陳○○綁定，原告陳○○
        卻未使用Google提供Family Link服務管理，認為原告
        鄭○○未舉證使用系爭信用卡消費之行為未經原告陳○○同
        意云云，然查：
　　　⑴、原告鄭○○申請Google帳號並未填載真實出生日期，雖
          為其所是認（本院卷第93頁），惟此屬原告鄭○○與Go
          ogle間法律關係，與系爭買賣契約是否有效並無直接
          關聯。
　　　⑵、系爭帳號為原告鄭○○所註冊，為兩造所不爭（本院卷
          第92頁），而遊戲帳戶由本人使用，當為常態，所為
          之儲值消費行為，原則上亦應推定係帳戶持有人之行
          為，被告稱原告未能舉證系爭帳號為原告鄭○○本人單
          獨使用，自非的論。被告雖舉系爭帳號有不符原告鄭
          ○○年齡身分之發言，並提出遊戲發言紀錄為證（本院
          卷第171至178頁），惟原告鄭○○否認有將系爭帳號借
          予他人使用或與他人共有之情形，僅憑上開發言紀錄
          ，尚無從認系爭帳號確有其他使用者，況原告鄭○○縱
          有出借或共有帳號情形，亦為原告鄭○○與該他人間法
          律關係、或違反其與被告間使用者條款之問題，不得
          以此即認系爭帳號內之儲值消費行為，已獲註冊人原
          告鄭○○法定代理人陳○○同意。
　　　⑶、又原告鄭○○持有之Google帳號綁定系爭信用卡後，於G
          oogle Play平台進行消費時無庸再輸入系爭信用卡卡
          號、驗證碼，至多僅需輸入該被綁定之Google帳號密
          碼，為兩造所不爭（本院卷第283至284頁），則縱令
          原告自承原告陳○○曾於原告鄭○○生日時允許其使用系
          爭信用卡進行儲值（本院卷第92頁），亦難推認原告
          陳○○即概括允許原告鄭○○此後得以系爭信用卡進行任
          何金額、次數之消費，原告陳○○未留意Google帳號前
          開記憶機制及使用Family Link服務管理原告鄭○○之
          消費行為，或屬疏誤，惟尚不得即以此推論原告陳○○
          允許或承認系爭交易。況依前開民法規定保障未成年
          人之旨，系爭買賣契約有效即已得原告陳○○之允許或
          承認，應由被告負舉證之責，被告辯以原告並未舉證
          ，尚有誤會。
　　４、被告又辯以：原告陳○○既曾允許原告鄭○○於「第五人格
        」內進行儲值消費，應受系爭同意書之拘束，僅就系爭
        帳號剩餘回聲幣按系爭同意書第18條規定退還，而系爭
        帳號已無有償回聲幣，被告自無庸退還等語。查：
　　　⑴、系爭同意書第2條第1項、第2項約定：「若消費者為限
          制行為能力人，本契約訂定時，應經消費者之法定代
          理人閱讀、了解並同意本契約之所有內容，本契約始
          生效力。若有限制行為能力人未經同意或未由法定代
          理人代為付費購買點數，致生法定代理人主張退費時
          ，法定代理人得依本會員同意書流程，備妥證明文件
          並提出申請，經本公司確認後，本公司扣除贈送點數
          、商品或其他服務後，依第18條條款來進行計算並退
          還您剩餘未使用之遊戲費用」（本院卷第73頁），上
          開約定係仿行政院公告之網路連線遊戲服務定型化契
          約應記載及不得記載事項應記載事項（下稱系爭應記
          載事項）第2點（本院卷第83頁）所設，且原告鄭○○
          於初次進入「第五人格」程式，需閱讀系爭同意書並
          點選接受始得遊玩等情，為兩造所不爭（本院卷第94
          頁），亦堪採信。
　　　⑵、惟查，被告就消費者為限制行為能力人時，得否確認
          系爭同意書已得法定代理人同意，並未提出具備有效
          審核機制之說明，倘法定代理人並未同意，自不得以
          限制行為能力人自行表示接受，即擬制法定代理人亦
          已同意；縱令法定代理人表示同意，系爭同意書不分
          金額、次數、頻率，就限制行為能力人未經同意付費
          購買點數之情形，概僅允許法定代理人於主張退費時
          僅得就未使用部分按終止服務方式退還，毋寧是使判
          斷能力未周之限制行為能力人於遊戲中所為消費行為
          無論金額大小、頻率及方式正常與否之風險，均轉嫁
          由該限制行為能力人及其法定代理人承受，倘法定代
          理人發現時限制行為能力人已將所購點數用罄，更無
          法退費，自與首揭民法規定保障限制行為能力之意旨
          有違，應認其對消費者顯失公平而無效，且系爭應記
          載事項僅係作為主管機關行政上管理之用，非當然拘
          束本院。
　　　⑶、而原告雖自承原告陳○○曾於原告鄭○○生日時允許其使
          用系爭信用卡進行儲值，已說明如前，惟縱認原告陳
          ○○已同意原告鄭○○遊玩「第五人格」，亦不能認原告
          鄭○○後續於「第五人格」內進行任何金額之儲值消費
          ，均已獲原告陳○○允許或授權，且不容以系爭同意書
          或前揭應記載事項為此概括約定，亦已論述如上，是
          被告據此抗辯其無庸負返還價金義務，自非可取。
　　５、又按無法律上之原因而受利益，致他人受損害者，應返
        還其利益。民法第179條前段定有明文。查，系爭買賣
        契約因原告陳○○拒絕承認而確定不生效力，被告受領原
        告給付之買賣價金利益即無法律上原因，且難認原告等
        應受系爭同意書退費規定之拘束，已如前陳，則原告鄭
        ○○依上開規定請求被告退還價金188,020元，應當允許
        。
　㈢、被告抗辯其因原告鄭○○未得原告陳○○允許而進行儲值消費
      受有損害205,290元並主張抵銷，於82,116元之範圍內，
      尚屬可採。　　
　　１、再按因故意或過失，不法侵害他人之權利者，負損害賠
        償責任。民法第184條前段定有明文。查，原告鄭○○未
        經原告陳○○同意，即持系爭信用卡進行系爭交易，已如
        前述，被告認系爭買賣契約為有效而依約交付等值205,
        290元之回聲幣，而由原告鄭○○消費完畢，亦有原告與
        被告客服人員電子郵件通信紀錄在卷足考（本院卷第23
        至29頁），原告鄭○○前開行為足使系爭買賣契約相對人
        即被告誤信其已得持卡人授權，被告因此交付等值205,
        290元之回聲幣，而系爭買賣契約復經本院認定無效，
        亦經說明如上，被告因此負返還價金義務，又無法取回
        由原告鄭○○消費完畢之回聲幣，堪信其確受有相當於20
        5,290元之損害，且與原告鄭○○之行為有因果關係，依
        首揭規定，原告鄭○○自應就被告所受損害負賠償責任。
　　２、惟按損害之發生或擴大，被害人與有過失者，法院得減
        輕賠償金額，或免除之。民法第217條第1項亦有明文。
        且基於過失相抵之責任減輕或免除，法院對於賠償金額
        減至何程度，應斟酌雙方原因力之強弱與過失之輕重以
        定之（最高法院99年度台上字第1580號判決）。查：
　　　⑴、「第五人格」依兒童及少年福利權益保障法第44條第1
          項、第3項授權制定之遊戲軟體分級管理辦法，為輔
          導十五歲級之遊戲，被告依上開規定就「第五人格」
          為分級標示、控管內容情節及加註警語，惟因我國法
          規並未要求軟體發行或代理商應要求消費者提供完整
          年籍資訊（類同實名制），亦無權取得消費者個人資
          訊，除前述同意書外，未就使用者為未成年人而進行
          消費一事管理，經被告於書狀及言詞辯論時說明甚詳
          （本院卷第247至249、285頁）。惟查：
　　　⑵、被告作為遊戲產品及服務之提供者，縱非受法規強制
          要求，亦得自行就未成年人遊玩其旗下或代理產品擬
          定措施實行風險管理（如就未成年人遊戲帳號消費權
          限進行限制），此與未成年人之法定代理人依民法與
          兒童及少年福利權益保障法等規定負有保護、教養義
          務並無衝突，況現今未成年人以手機、電腦遊玩網路
          連線遊戲之情形甚為普遍，被告亦得合理預期遊戲使
          用者中有未成年人存在，倘容被告因前揭法定代理人
          保護、教養義務存在即未就未成年人於遊戲中消費行
          為實行風險管理，與僅依賴其法定代理人管理控制無
          異，誠非適當之作為，對於保護未成年人及預防其思
          慮未周之消費行為亦欠妥適，應認被告與有過失。
　　　⑶、本院斟酌本件加害人即原告鄭○○年僅12歲，思慮及判
          斷能力未臻成熟，或未意識尊重他人財產之重要性及
          體會其母即原告陳○○賺取收入之辛勞不易，即輕率以
          系爭信用卡為系爭交易；原告陳○○未妥適監督原告鄭
          ○○使用手機遊玩「第五人格」及因此衍生之消費行為
          ，且花旗銀行於系爭交易時已寄發簡訊及電子郵件通
          知，惟陳○○自承將手機簡訊通知關閉，且未經常查看
          電子信箱（本院卷第93至94頁），致其於109年12月2
          1日始得知原告鄭○○於同年月1日至11日有系爭交易行
          為，錯失及早處理時機，綜上各情，本院認為應酌減
          原告鄭○○本件責任60%為宜。準此，被告得請求之損
          害賠償金額為82,116元【計算式：205,290×0.4＝82,1
          16】。
　　３、又按二人互負債務，而其給付種類相同，並均屆清償期
        者，各得以其債務，與他方之債務，互為抵銷。民法第
        334條第1項前段定有明文。查，本件被告對原告鄭○○所
        負返還系爭買賣契約價金188,020元，與原告鄭○○所負
        賠償被告未經原告陳○○同意，即持系爭信用卡進行系爭
        交易之損害82,116元，均屬金錢給付義務，依上開規定
        ，被告自得對原告鄭○○以其損害賠償請求權就所負不當
        得利返還請求為抵銷，經抵銷後，被告尚應給付原告鄭
        ○○105,904元【計算式：188,020－82,116＝105,904】。
六、從而，原告鄭○○依民法第179條前段規定，請求被告給付主
    文第1項所示金額，為有理由，應予准許。逾此範圍之請求
    ，為無理由，應予駁回。
七、本件原告鄭○○勝訴部分係適用簡易程序為被告敗訴之判決，
    依民事訴訟法第389條第1項第3款規定，應依職權宣告假執
    行。被告就原告鄭○○勝訴部分陳明願供擔保，聲請宣告免為
    假執行，合於法律規定，爰酌定相當之擔保金額宣告之。
八、訴訟費用負擔之依據：民事訴訟法第79條。並依職權確定本
    件訴訟費用額為2,210元（即裁判費）如主文第3項所示。
中　　華　　民　　國　　110 　年　　10　　月　　22　　日
                  新店簡易庭法  官　林志煌
上正本證明與原本無異。
對於本件判決如有不服，應於收受送達後20日內向本院提出上訴
書狀，上訴於本院合議庭，並按他造當事人之人數附具繕本。
如委任律師提起上訴者，應一併繳納上訴審裁判費。
中　　華　　民　　國　　110 　年　　10　　月　　22　　日
                            書記官  陳柏志